【裁判字號】    89,訴,366
【裁判日期】    891006
【裁判案由】    詐欺等
【裁判全文】
臺灣新竹地方法院刑事判決                          八十九年度訴字第三六六號
    公  訴  人  臺灣新竹地方法院檢察署檢察官
    被      告  甲○○
右列被告因詐欺等案件，經檢察官提起公訴（八十九年度偵字第一七三二號），本院
判決如左︰
    主  文
甲○○行使偽造私文書，足以生損害於他人，處有期徒刑伍月。財團法人聯合信用卡
處理中心印製、卡號：0000000000000000號所簽刷之簽帳單上偽造
之「乙○○」壹式貳聯之簽名共貳枚，均沒收。
    事  實
一、甲○○於八十九年二月十四日下午二時至三時間，在新竹市○○街與民富街口之
    地上，發現一只黑色小皮包，內有乙○○所有之身分證、中國信託商業銀行（下
    稱中信銀）信用卡各一張（係乙○○於八十九年二月十四日下午二時許，在新竹
    市○○路○段二九二號內失竊之物），係屬脫離本人即乙○○所持有之物，竟意
    圖為自己不法之所有，於上開時地將之侵占入己。隨即於同日下午三時許，基於
    意圖為自己不法之所有及偽造私文書之犯意，至位於新竹市○○街一二六巷二六
    號之「晟暘通訊行」，向負責人丙○○表示欲購買行動電話一具，並提出乙○○
    之上開身分證及信用卡偽稱係乙○○之子，持前開乙○○為持卡人之中信銀信用
    卡（卡號：0000000000000000號），使丙○○誤信其為乙○○
    之子，而允其刷卡消費，並交付一式二聯之簽帳單（第一聯為持卡人存根、第二
    聯為商店存根）後，由甲○○在簽帳單上第一聯偽造「乙○○」之簽名一枚，而
    偽造該私文書，並將偽造之簽帳單交付丙○○收執核對，詐得價格為二萬元之易
    利信Ｔ－二八行動電話一具，並利用不知情之晟暘通訊行據以向中信銀行請款，
    足以生損害於乙○○及晟暘通訊行、中信銀行，及財團法人聯合信用卡處理中心
    管理之正確性。嗣於八十九年三月二日晚間二十時許，在新竹市○○路四三二號
    為警查獲。
二、案經新竹市警察局第三分局報請臺灣新竹地方法院檢察署檢察官偵查起訴。
    理  由
一、訊據被告甲○○對於右揭時地侵占乙○○所持有之物，並持乙○○之信用卡，刷
    卡簽名購買行動電話一支等事實，迭於警訊、偵審中均坦承不諱。核與被害人乙○○、證人丙○○於警訊、本院審理時指述之被害情節相符，且有簽帳單一紙（
    雖係記載八十九年二月十五日，然係筆誤，業經證人丙○○陳明在卷）在卷，甲○○在晟暘通訊行購物時之錄影帶一卷可憑，被告之自白核與事實相符，事證明
    確，犯行應堪認定，自應依法予以論罪科刑。
二、按信用卡簽帳單具有持卡人與特約商店之交易契約書之性質，並具有持卡人經由
    收單銀行請求發卡銀行撥款之請求書或指示文件之性質，持卡人於該簽帳單簽名
    ，即表示對所簽名之金額負責之意，是該簽帳單之性質為私文書；又信用卡刷卡
    機係電腦之一種，持卡人消費後出示信用卡予特約商店，商店人員在刷卡機上鍵
    入消費金額後，將信用卡插入或刷過經由電話線與發卡銀行終端電腦連線之刷卡
    機，使刷卡機判讀信用卡上之電磁紀錄，將信用卡上之電磁紀錄與消費金額資料
    ，傳輸至發卡銀行終端電腦，於判讀並核對信用卡約定事項相符後，再透電話傳
    輸設備，傳送授權號碼予信用卡刷卡機，並隨消費金額列印於信用卡簽帳單上。
    以他人之信用卡持向特約商店經由刷卡機消費，因該刷卡機係該發卡銀行機構辦
    理信用卡契約業務人員之替代，對刷卡機所施用之詐術，應視同對自然人所為，
    自應成立刑法上之詐欺罪。核被告所為應係構成偽造私文書罪而非僅係單純之偽
    造署押罪，公訴人認係犯偽造刑法第二百十七條之署押罪，應予補充。被告所為
    侵占乙○○信用卡、證件等物部分，核犯刑法第三百三十七條之侵占離本人所持
    有之物罪。被告所為簽名刷用乙○○信用卡購買行動電話一具部分，係犯刑法第
    二百十六條、第二百十條之行使偽造私文書罪及同法第三百三十九條第一項之詐
    欺取財罪，公訴人漏未斟酌上述說明，而認被告刑法第三百三十九條第之三第二
    項之詐欺罪，尚有未洽，惟其基本事實同一，本院自應併予審酌，並變更起訴法
    條。被告偽造「乙○○」之簽名於簽帳單上進而行使該簽帳單，其偽造署押為偽
    造文書之部分行為；偽造私文書之低度行為應為行使偽造私文書之高度行為所吸
    收，均不另論罪。被告利用不知情之晟暘通訊行向發卡銀行行使偽造私文書部分
    ，為間接正犯。又被告所犯上開侵占脫離本人持有之物罪、行使偽造私文書罪及
    詐欺取財罪三罪間，均有方法目的、原因結果之牽連關係，為刑法第五十五條之
    牽連犯，應從情節較重之行使偽造私文書罪處斷。爰審酌被告素行不佳，貪圖他
    人之財物，侵占被害人等所有物，以飽私慾，暨被告犯後態度等一切情狀，量處
    如主文所示之刑。
三、被告在上開「晟暘通訊行」填製之由財團法人聯合信用卡處理中心印製、卡號：
    0000000000000000號所簽刷之簽帳單上偽造之「乙○○」一式
    二聯之簽名共二枚，不問屬於犯人與否，均應依刑法第二百十九條之規定沒收之
    。
據上論斷，應依刑事訴訟法第二百九十九條第一項前段、第三百條，刑法第二百十六
條、第二百十條、第二百十九條、第三百三十七條、第三百三十九條第一項、第五十
五條，罰金罰鍰提高標準條例第一條前段，判決如主文。
本案經檢察官林李嘉到庭執行職務。
中      華      民      國    八十九    年      十      月      六      日
                                        臺灣新竹地方法院刑事第一庭
                                              法  官    滕  治  平
右正本證明與原本無異。
如不服本判決，應於判決送達後十日內向本院提出上訴狀( 應附繕本 )，上訴於
臺灣高等法院。
                                              書記官    彭  玟  源
中      華      民      國    八十九    年      十      月      六      日
附錄：
刑法第二百十六條、第二百十條、第三百三十九條第一項
刑法第二百十條
偽造、變造私文書，足以生損害於公眾或他人者，處五年以下有期徒刑。
刑法第二百十六條
行使第二百十條至第二百十五條之文書者，依偽造、變造文書或登載不實事項或使登
載不實事項之規定處斷。
刑法第三百三十九條
意圖為自己或第三人不法之所有，以詐術使人將本人或第三人之物交付者，處五年以
下有期徒刑、拘役或科或併科一千元以下罰金。
以前項方法得財產上不法之利益或使第三人得之者，亦同。
前二項之未遂犯罰之。


司法院資訊處製作；財團法人民間司法改革基金會備份。
